臺灣臺東地方法院刑事判決
                                     108年度原訴字第55號
公  訴  人  臺灣臺東地方檢察署檢察官
被      告  彭大福



指定辯護人  本院公設辯護人丁經岳
上列被告因違反槍砲彈藥刀械管制條例案件，經檢察官提起公訴
（108 年度偵字第1804號），本院判決如下：
    主  文
彭大福犯非法販賣空氣槍罪，處有期徒刑貳年柒月，併科罰金新
臺幣參萬元，罰金如易服勞役，以新臺幣壹仟元折算壹日。扣案
如附表編號1 所示之物沒收。未扣案之犯罪所得新臺幣參仟元沒
收，於全部或一部不能沒收或不宜執行沒收時，追徵其價額。
    事  實
一、彭大福（綽號「阿浪」）明知可發射金屬具有殺傷力之空氣
    槍為槍砲彈藥刀械管制條例管制之物品，非經中央主管機關
    許可，不得販賣，竟仍基於非法販賣可發射金屬具有殺傷力
    空氣槍之犯意，於民國106 年2 月中旬某日，在臺東縣○○市
    ○○路0 段000 巷000 號其住處，以新臺幣（下同）3000元之
    價格，販賣可發射金屬具有殺傷力之空氣槍1 枝（槍枝管制
    編號：0000000000號）予葉昭延（非法持有空氣槍案件，另
    經本院以108 年度訴字第50號、第62號判決在案）。嗣因司
    法警察於108 年3 月14日上午11時37分許，搜索葉昭延位在
    臺東縣○○鄉○○村○○路000 號住處旁之鐵皮屋時，當場扣得前
    開空氣槍，始循線查悉上情。
二、案經臺東縣警察局移送臺灣臺東地方檢察署檢察官偵查起訴
    。
    理  由
壹、證據能力：
一、按「法院或檢察官得囑託醫院、學校或其他相當之機關、團
    體為鑑定，或審查他人之鑑定，並準用第203 條至第206 條
    之1 之規定…」、「鑑定之經過及其結果，應命鑑定人以言
    詞或書面報告。」，刑事訴訟法第208 條第1 項前段、第20
    6 條第1 項分別定有明文。是經法院或檢察官囑託相當之機
    關為鑑定後，經鑑定人以書面報告其鑑定之結果者，即屬同
    法第159 條第1 項「被告以外之人於審判外之言詞或書面陳
    述，除法律有規定者外，不得作為證據。」中所謂之「法律
    有規定者」，不受該條項規定「不得作為證據」之限制（最
    高法院96年度台上字第6842號、第4177號判決意旨參照）。
    本判決以下所引用有關扣案槍枝是否具有殺傷力等相關鑑定
    書，係檢察官直接囑託，或檢察官指揮司法警察囑託專業機
    構所為之鑑定，依上開說明，該書面報告乃有證據能力。
二、按被告以外之人於審判外之陳述，雖不符刑事訴訟法第159
    條之1 至之4 等4 條之規定，而經當事人於審判程序同意作
    為證據，法院審酌該言詞陳述或書面陳述作成時之情況，認
    為適當者，亦得為證據；當事人、代理人或辯護人於法院調
    查證據時，知有刑事訴訟法第159 條第1 項不得為證據之情
    形，而未於言詞辯論終結前聲明異議者，視為有前項之同意
    ，同法第159 條之5 定有明文。查本判決所引用被告以外之
    人於審判外之言詞或書面陳述，雖均屬傳聞證據，惟檢察官
    、被告彭大福及辯護人於本院言詞辯論終結前，均未爭執其
    證據能力，本院審酌上開證據資料製作時之情況，尚無違法
    不當之瑕疵，亦認為以之作為證據應屬適當，認依上開規定
    均有證據能力。
貳、實體部分：
一、認定事實之理由及所憑證據：
（一）訊據被告雖坦承於前開時間、地點，販賣附表編號1 所示
      之空氣槍1 枝予葉昭延，然矢口否認有何非法販賣可發射
      金屬具殺傷力空氣槍之犯行，辯稱：伊根本不知道前開空
      氣槍具有殺傷力，這把槍是伊之前跟池上的朋友萬意華借
      的，借沒多久朋友就車禍死了，放在伊那裡大概有10年了
      ，伊以為是一般用途空氣槍，伊賣出去之前有用過這把槍
      打薄的紙板，薄紙板一定會穿過去，伊發射時覺得沒有軍
      中的槍這麼強，沒想到會有殺傷力，後來因為伊經濟能力
      不好，缺錢吃飯，葉昭延去伊家裡看到空氣槍，說他喜歡
      ，伊就賣給他。賣之前氣瓶就已經沒有氣了，槍的握把與
      氣瓶也沒有連接好。伊賣給葉昭延時，槍管有裝著，氣閥
      是掉下來的等語。而辯護人則為被告辯護稱：被告販賣本
      案空氣槍給葉昭延的價格僅有3000元，如果知道有殺傷力
      ，應該可以販賣數萬元至數十萬元之價格，因此被告應該
      不知道本案空氣槍具有殺傷力等語。
（二）經查：
    ⒈被告確於前開時間、地點，非法販賣附表編號1 所示可發
      射金屬具有殺傷力之空氣槍1 枝予葉昭延等節，迭據被告
      於警詢、偵查、本院訊問程序、準備程序及審理期日所坦
      承不諱（警卷第6 頁至第7 頁、偵卷第11頁至第12頁、本
      院卷第39頁、第259 頁、第287 頁），核與證人葉昭延於
      警詢及偵查中證述之情節相符（警卷第15頁、第26頁至第
      29頁、偵卷第33頁至第37頁），並有臺東縣警察局指認犯
      罪嫌疑人紀錄表（警卷第9 頁至第11頁、第21頁至第23頁
      、第33頁至第35頁）、本院108 年度聲搜字第66號搜索票
      （警卷第39頁）、臺東縣警察局搜索扣押筆錄、扣押物品
      目錄表及刑案現場照片（警卷第40頁至第47頁）、本院10
      8 年度聲搜字第106 號搜索票、臺東縣警察局搜索扣押筆
      錄、扣押物品目錄表及贓證物領據（警卷第48頁至第54頁
      ）在卷可稽，此外並有扣案如附表編號1 所示之空氣槍可
      資佐證。
    ⒉而扣案如附表編號1 所示之空氣槍1 枝，經送內政部警政
      署刑事警察局以檢視法、性能檢驗法及動能測試法鑑定，
      其鑑定結果為：「送鑑空氣槍1 枝（槍枝管制編號：0000
      000000號），認係氣體動力式槍枝，以外接高壓鋼瓶內氣
      體為發射動力，經以金屬彈丸測試3 次，其中彈丸（直徑
      7.928mm 、質量2.048g）最大發射速度為146.2 公尺/ 秒
      ，計算其動能為21.88 焦耳，換算其單位面積動能為44.3
      2 焦耳/ 平方公分。」，有卷附之內政部警政署刑事警察
      局108 年5 月23日刑鑑字第1080030570號鑑定書（本院卷
      第61頁）在卷可憑。而依據司法院秘書長81年6 月11日秘
      台廳（二）字第06985 號函釋示：殺傷力的標準為在最具
      威力的適當距離，以彈丸可穿入人體皮肉層之動能為基準
      ，而參照（一）日本科學警察研究所研究結果，彈丸單位
      面積動能達20焦耳/ 平方公分，則足以穿入人體皮肉層，
      （二）內政部警政署刑事警察局對活豬作射擊測試結果，
      彈丸單位面積動能達24焦耳/ 平方公分，則足以穿入豬隻
      皮肉層，（三）美國軍醫總署定義為彈丸撞擊動能達58呎
      磅（約為78.6焦耳），則足以使人喪失戰鬥能力。而本件
      空氣槍之動能測試結果，其單位面積動能高達44.32 焦耳
      / 平方公分，應堪認具有殺傷力無疑。
    ⒊再者，本件被告於取得附表編號1 所示之空氣槍後，已有
      持該空氣槍射擊過紙板，且知悉威力強大等情，業據被告
      於警詢時供稱：伊有持該空氣槍打過紙板，伊知道該空氣
      槍威力強大等語（警卷第7 頁），於本院準備程序供稱：
      伊賣出去之前有用過這把槍，用來打紙板，薄的紙板一定
      會穿等語（本院卷第39頁），並於本院審理期日供稱：伊
      確實有試射過，紙板是有穿過去，伊知道本案空氣槍是裝
      填鋼珠等語在卷（本院卷第288 頁），是被告既曾持前開
      空氣槍射擊紙板，且知悉該空氣槍係裝填鋼珠、威力強大
      ，則其對於系爭空氣槍之射擊動能及殺傷力，自應知悉甚
      明，是被告主觀上顯有非法販賣可發射金屬具殺傷力空氣
      槍之犯意無訛。至被告辯稱其發射時沒有軍中的槍那麼強
      等語，然參諸軍中槍枝多為擊發火藥式子彈，後座力較強
      ，所擊發子彈之單位面積動能更為本案空氣槍之數倍甚至
      數十倍以上，此為法院職務上所已知，反觀本案空氣槍係
      以氣體為發射動力，因擊發方式不同，本較無後座力，於
      射擊時或有威力不及軍中槍枝之感受，然射擊者應仍可透
      過鋼珠擊發時之射速，以及擊中紙板時穿透之力道，得悉
      本案空氣槍之射擊動能及具有殺傷力之情況，自難以此遽
      為有利被告認定之依據。
    ⒋至被告於本院審理中雖辯稱：伊賣給葉昭延時，氣閥是掉
      下來的等語，然警察查獲搜索扣得本案空氣槍時，該空氣
      槍外型與被告販賣空氣槍時並無差別乙情，早據被告於警
      詢時供稱：警察查扣葉昭延持有之空氣槍1 枝照片，經伊
      觀覽槍枝外型並無變更過等語在卷（警卷第6 頁），且該
      空氣槍之狀態與葉昭延購得槍枝時相同，並未經過改造，
      並經證人葉昭延於偵查中證稱：伊沒有把這把空氣槍改造
      過，買來時就是這個樣子等語明確（偵卷第37頁），再觀
      諸警察拍攝前開空氣槍查獲時之照片（警卷第46頁至第47
      頁），空氣槍之槍身及汽閥結構均屬完整，並無掉落或壞
      損之情形；況且，被告所販賣之空氣槍倘早已氣閥掉落或
      壞損，甚或無法使用，衡情被告對此有利於己之重要事項
      ，必然會於初到案時立即告知司法警察或檢察官，然觀諸
      被告遲至本院審理時始突然主張，是否屬實，顯非無疑，
      自難逕為有利之認定。
    ⒌另被告及辯護人雖辯稱：本案空氣槍價格僅有3000元，倘
      知具有殺傷力，應該可以販賣數萬元至數十萬元之價格等
      語，惟衡諸物品交易價格，因原料、製造、進貨、運輸之
      成本、產品性能高低或賣家預期獲利等情，本有高低浮動
      之可能性，而觀諸被告本案取得空氣槍之方式，係在友人
      生前所借得，友人車禍過世後就沒有返還乙情，業據被告
      於警詢供明在卷（警卷第6 頁、偵卷第12頁、本院卷第39
      頁），顯然並無購貨之成本，再參諸被告販賣空氣槍給葉
      昭延時，經濟狀況不佳，缺錢吃飯等情，亦據被告於本院
      審理時陳明在卷（本院卷第39頁），則被告於生活經濟窘
      迫之情況下，自非無可能將前開槍枝，以較低之價格販賣
      予他人，以維持生計；再參諸，本院依職權調查花蓮、臺
      東及屏東地區關於非法販賣空氣槍之相關刑事判決（本院
      卷第99頁至第137 頁），於各該案件中非法販賣空氣槍之
      價格，約自3500元至1 萬8000元，另購得槍枝之價格則自
      6000元至2 萬3000元不等，有各該判決在卷可參，則本案
      被告販賣空氣槍之價格，尚非遠低於一般司法實務上非法
      販賣空氣槍之單價，何況被告本案槍枝係無償取得，亦無
      支出購買槍枝之成本；從而，自難僅因被告係以3000元之
      價格販賣空氣槍予葉昭延，即認被告不知空氣槍具有殺傷
      力。
（三）綜上所述，被告及辯護人上開所辯，均難採信，本案事證
      明確，被告前開非法販賣可發射金屬具有殺傷力空氣槍之
      犯行，堪可認定，應予依法論罪科刑。
二、論罪科刑：
（一）按行為後法律有變更者，適用行為時之法律。但行為後之
      法律有利於行為人者，適用最有利於行為人之法律，刑法
      第2 條第1 項定有明文。查被告行為後，槍砲彈藥刀械管
      制條例第8 條規定業於109 年6 月10日修正公布，並自公
      布日施行，依中央法規標準法第13條之規定，自同年月12
      日起發生效力。而被告非法持有空氣槍之罪刑，依修正前
      槍砲彈藥刀械管制條例第8 條第1 項規定：「未經許可，
      製造、販賣或運輸鋼筆槍、瓦斯槍、麻醉槍、獵槍、空氣
      槍或第4 條第1 項第1 款所定其他可發射金屬或子彈具有
      殺傷力之各式槍砲者，處無期徒刑或5 年以上有期徒刑，
      併科新臺幣1000萬元以下罰金。」；修正後槍砲彈藥刀械
      管制條例第8 條第1 項則規定：「未經許可，製造、販賣
      或運輸『制式或非制式』鋼筆槍、瓦斯槍、麻醉槍、獵槍、
      空氣槍或第4 條第1 項第1 款所定其他可發射金屬或子彈
      具有殺傷力之各式槍砲者，處無期徒刑或5 年以上有期徒
      刑，併科新臺幣1000萬元以下罰金。」。茲「空氣槍」無
      論於修法前後，均屬槍砲彈藥刀械管制條例第8 條特定類
      型管制槍砲，並無依制式、改造或非制式適用同條例第7 
      條或第8 條之區分，故第8 條第1 項增列「制式或非制式
      」之文字，即無有利或不利之情形，無庸為新舊法之比較
      ，依一般法律原則，應逕行適用現行即修正後槍砲彈藥刀
      械管制條例第8 條第1 項之規定。
（二）核被告所為，係犯槍砲彈藥刀械管制條例第8 條第1 項之
      非法販賣空氣槍罪。被告販賣前持有槍枝之低度行為為販
      賣之高度行為吸收，不另論罪。
（三）按槍砲彈藥刀械管制條例第8 條第6 項規定：「犯第1 項
      、第2 項或第4 項有關空氣槍之罪，其情節輕微者，得減
      輕其刑」。查被告本案販賣如附表編號1 所示之空氣槍1
      枝，固經鑑定具有殺傷力，然其經試射測得結果，換算其
      單位面積動能為44.32 焦耳/ 平方公分，雖已逾足以穿入
      人體皮肉層而經作為殺傷力判定標準20焦耳/ 平方公分之
      數值，然與火藥動力式槍枝相較，其發射威力尚非強大，
      亦無證據證明本案空氣槍曾對他人生命、身體、自由等法
      益造成實質損害，應認犯罪情節尚屬輕微，爰依前開規定
      ，減輕其刑。
（四）爰審酌被告未經許可非法販賣可發射金屬具有殺傷力之空
      氣槍，對於他人生命、身體以及社會治安，已造成潛在危
      險，並嚴重影響社會秩序，所為實有不該，且其犯後仍矢
      口否認犯行，亦難認其已有勇於反省、悔改之心；惟考量
      被告之前尚無違反槍砲彈藥刀械管制條例或持槍犯罪之前
      科紀錄，有臺灣高等法院被告前案紀錄表在卷可稽，且本
      案亦無證據顯示前開空氣槍曾供作其他犯罪使用，兼衡酌
      其犯罪之動機、目的、情節，及其販賣空氣槍所得金額僅
      3000元；暨被告陳稱其教育程度為國中肄業，現從事木工
      裝潢，每月收入約2 、3 萬元，已離婚，有3 個小孩，其
      中2 個女兒（1 個已成年，1 個15歲）與其同住，需要扶
      養15歲之女兒，家庭經濟情況不佳，以及檢察官、被告、
      辯護人就本案科刑範圍所表示之意見等一切情狀，量處如
      主文所示之刑，並就併科罰金部分，諭知易服勞役之折算
      標準。
（五）沒收部分：
    ⒈按違禁物，不問屬於犯罪行為人與否，沒收之，刑法第38
      條第1 項定有明文。查扣案如附表編號1 所示之空氣槍1
      枝，屬槍砲彈藥刀械管制條例第4 條第1 項第1 款列管之
      違禁物，不問屬於犯罪行為人與否，應依刑法第38條第1
      項規定沒收之。
    ⒉再按犯罪所得，屬於犯罪行為人者，沒收之；前2 項之沒
      收，於全部或一部不能沒收或不宜執行沒收時，追徵其價
      額，刑法第38條之1 第1 項前段、第3 項分別定有明文。
      查未扣案之犯罪所得3000元，為被告本案犯罪所得，且屬
      於犯罪行為人，業據被告於本院審理時供明在卷（本院卷
      第39頁、第287 頁），應依前開規定宣告沒收，並於全部
      或一部不能沒收或不宜執行沒收時，追徵其價額。
據上論斷，應依刑事訴訟法第299 條第1 項前段，槍砲彈藥刀械
管制條例第8 條第1 項，刑法第11條前段、第42條第3 項前段、
第38條第1 項、第38條之1 第1 項前段、第3 項，判決如主文。
本案經檢察官於盼盼到庭執行職務。
中    華    民    國    110   年     3    月    31    日
                  刑事第三庭  審判長法  官  蔡立群
                                    法  官  徐晶純
                                    法  官  黃柏仁
以上正本證明與原本無異。
如不服本判決應於收受送達後20日內向本院提出上訴書狀，並應
敘述具體理由；其未敘述上訴理由者，應於上訴期間屆滿後20日
內向本院補提理由書（均須按他造當事人之人數附繕本）。「切
勿逕送上級法院」。告訴人或被害人對於本判決如有不服，請書
具不服之理由狀，請求檢察官上訴者，其上訴期間之計算係以檢
察官收受判決正本之日期為準。
中　　華　　民　　國　　110 　年　　3 　　月　　31　　日
                                   書記官  陳昭穎
附錄本案論罪科刑法條全文：
槍砲彈藥刀械管制條例第8 條
未經許可，製造、販賣或運輸制式或非制式鋼筆槍、瓦斯槍、麻
醉槍、獵槍、空氣槍或第4 條第1 項第1 款所定其他可發射金屬
或子彈具有殺傷力之各式槍砲者，處無期徒刑或5 年以上有期徒
刑，併科新臺幣1 千萬元以下罰金。
未經許可，轉讓、出租或出借前項所列槍砲者，處5 年以上有期
徒刑，併科新臺幣1 千萬元以下罰金。
意圖供自己或他人犯罪之用，而犯前二項之罪者，處無期徒刑或
7 年以上有期徒刑，併科新臺幣1 千萬元以下罰金。
未經許可，持有、寄藏或意圖販賣而陳列第1 項所列槍砲者，處
3 年以上10年以下有期徒刑，併科新臺幣7 百萬元以下罰金。
第1 項至第3 項之未遂犯罰之。
犯第1 項、第2 項或第4 項有關空氣槍之罪，其情節輕微者，得
減輕其刑。

附表：

編號 物品種類、名稱及數量 1 空氣槍1 枝（槍枝管制編號：0000000000號）